臺灣高等法院刑事裁定　　　　　　　　 94年度毒抗字第227號
　　抗　告　人　台灣基隆地方法院檢察署檢察官
　　被　　　告　甲○○
上列抗告人因被告違反毒品危害防制條例案件，不服台灣基隆地
方法院94年度毒聲字第161號，中華民國94年4月13日裁定，提起
抗告，本院裁定如下：
    主  文
原裁定撤銷，發回台灣基隆地方法院。
    理  由
一、聲請意旨略以：被告甲○○基於施用第1級毒品之犯意，於
    民國（下同）94年2月7日22時10分許起，回溯24小時內某時
    ，在不詳地點，施用第1級毒品，嗣於同日21時許，在基隆
    市○○區○○路501號前因形跡可疑，為警盤查查獲，並採
    集被告尿液送請檢驗結果，呈嗎啡及可待因陽性反應，有台
    灣尖端先進生技醫藥股份有限公司濫用藥物檢驗報告1紙附
    卷及海洛因0.8公克扣案為憑，足認被告施用第1級毒品犯行
    堪以認定，因依毒品危害防制條例第20條第1項及觀察勒戒
    處分執行條例第3條第1項、第2項規定，聲請原審裁定將被
    告送勒戒處所觀察、勒戒等語。
二、原裁定以：本件依基隆市警察局第三分局移送書及調查筆錄
    所載，警方係於94年2月7日下午9時許，在基隆市○○區○
    ○路501號前盤查時，於車號9N-4133自小客車車門置物箱內
    扣得第1級毒品海洛因1包，乃將被告帶回暖暖派出所製作筆
    錄，至何以對被告為盤查、搜索，則未見記載。另依卷附基
    隆市警察局第三分局通知書記載：「台端因依刑事訴訟法第
    87條逕行逮捕；第88條、第88條之1逕行拘提，特此通知。
    」，就刑事訴訟法第87條、第88條、第88條之1之法定逮捕
    、拘提依據均予勾選，致無法審認本件強制處分之根據。此
    外，警局偵訊調查筆錄亦均未記載被告有同意搜索，同意採
    尿或其他搜、捕、採尿之相關程序記載，是本件對被告違法
    搜索扣押之毒品及採尿送驗之檢驗報告，屬違法處分衍生取
    得，且被告施用毒品，乃戕害自己身心健康，並未危及他人
    ，對社會安全利益危害不大，然執法員警無視法律對人身自
    由保障之規定，違法拘捕、搜索，並順勢為偵訊及採尿，無
    視程序正義，且對基本人權之侵害非輕，權衡之下，應排除
    本件違法取得之毒品及尿液檢驗報告，認不具證據能力，據
    此，本件聲請欠缺積極事證，而予駁回等語，固非無見。
三、惟查：卷附基隆市警察局第三分局通知書雖記載：「台端因
    依刑事訴訟法第87條逕行逮捕；第88條、第88條之1逕行拘
    提，特此通知。」，就刑事訴訟法第87條、第88條、第88
    條之1之條文均予勾選，但非不得傳喚該執法員警查明事實
    及法律依據為何，而逕認本件執法員警無視法律對人身自由
    保障之規定，違法對被告為拘捕、搜索，似嫌率斷。再被告
    於警詢時供稱：「（警方所採集之尿液是否為你親自裝盛並
    加封捺印？）是的，是我所有的。」，於偵查供稱：「（警
    方有無對你採尿？程序是否合法？）有採尿，程序均合法。
    」等語（見偵查卷94年2月7日、94年2月8日筆錄），是依被
    告前開供詞觀之，難謂被告未同意採尿。況如原審所認被告
    遭違法拘捕、搜索，則事後所採集之被告尿液、濫用藥物檢
    驗報告等衍生證據，是否尚得一概禁止使用，而無證據能力
    ，亦非無疑，仍應就具體事實作權衡，以本件而言，毒品危
    害防制條例規定將初犯毒癮者先送觀察、勒戒，倘再犯者即
    處以刑罰，其立法意旨，乃著眼於毒癮不易戒除，倘施用毒
    品者不能及早戒除毒品，恐衍生販毒、強盜等重大影響社會
    法益之事件，原審逕將本件尿液檢驗報告之證據能力予以排
    除，似仍待斟酌。抗告人抗告意旨，執此指摘原裁定不當，
    為有理由，應將原裁定撤銷，並發回原審法院再行調查，以
    期妥適。
據上論斷，依刑事訴訟法第413條，裁定如主文。
中　　華　　民　　國　　94　　年　　7　　月　　22 　　日
　　　　　　　　　刑事第二十庭  審判長法　官 陳貽男
　　　　　　　　　　　　　　　　　　  法　官 李世貴
　　　　　　　　　　　　　　　　　　  法　官 高明哲
以上正本證明與原本無異。
不得再抗告。
                                      書記官 李垂福
中　　華　　民　　國　　94　　年　　7　　月　　27　　 日
